臺灣屏東地方法院民事判決
110年度潮簡字第343號
原      告  黃敬堯  

訴訟代理人  孫安妮律師
被      告  楊心予  


法定代理人  楊淑媛
訴訟代理人  黃偉倫律師(法扶律師)
上列當事人間債務人異議之訴事件，本院於民國111年3月23日言
詞辯論終結，判決如下：
    主  文
臺灣屏東地方法院109年度司執字第62023號給付扶養費事件所為
之強制執行程序應予撤銷。
訴訟費用由被告負擔。
    事實及理由
一、原告主張：
  ㈠被告（為原告之女）於民國109年12月間，持本院102年度家
    非調字第42號給付扶養費事件之調解筆錄（下稱系爭調解筆
    錄）為執行名義，向本院民事執行處對原告聲請強制執行（
    109年度司執字第62023號，下稱系爭執行事件），請求執行
    金額為107年1月起至109年12月止（即36個月），每月以新
    台幣（下同）5,000元計算，合計18萬元之扶養費及自109年
    12月1日起至清償日止，按年息5％計算之利息。　　
　㈡惟原告前於106年12月19日與被告法定代理人即訴外人楊淑媛
    ，就楊淑媛代墊被告之扶養費事宜，於屏東縣潮州鎮調解委
    員會成立調解（下稱系爭調解），原告與楊淑媛並於同日另
    簽立和解書（下稱系爭和解書），就被告自106年12月1日起
    至成年（即滿20歲）為止之扶養費，同意以30萬元金額一次
    結清，則原告與楊淑媛已就被告之扶養費成立和解，原告並
    已給付30萬元，被告自無再重複請求原告給付扶養費之權利
    。綜上，原告爰依據強制執行法第14條第1項規定，請求撤
    銷系爭執行事件之強制執行程序等語，並聲明如主文第1項
    所示。
二、被告之答辯：伊就楊淑媛有與原告成立系爭調解及有簽立系
    爭和解書之事實，不予爭執。惟楊淑媛並未收受30萬元，則
    被告之給付扶養費請求權，並未因上揭和解而消滅等語，並
    聲明：原告之訴駁回。
三、兩造就下列事項不予爭執，並有原告提出之屏東縣潮州鎮  
    調解委員會調解書（106年度民調字第435號）、系爭和解  
    書在卷可參，且經本院依職權調閱系爭調解筆錄卷宗、系  
    爭執行事件卷宗核閱無誤，應堪認屬實：
  ㈠兩造及楊淑媛前於102年3月28日，因給付扶養費事件於本院
    家事法庭成立調解，調解成立內容詳如系爭調解筆錄所載（
    其中原告應自103年4月份起至被告成年為止，按月於每月21
    日前給付5,000元並匯款至被告之郵局帳戶）。
　㈡被告前持系爭調解筆錄為執行名義，聲請本院民事執行處以
    系爭執行事件對原告為強制執行，請求執行金額為107年1月
    起至109年12月止（即36個月），每月以5,000元計算，合計
    18萬元之扶養費及自109年12月1日起至清償日止，按年息5％
    計算之利息。　　。
  ㈢原告與楊淑媛於106年12月19日，在屏東縣潮州鎮調解委員會
    成立系爭調解。又原告與楊淑媛於同日有簽立系爭和解書，
    楊淑媛同意就被告自106年12月1日起至成年（即滿20歲）為
    止之扶養費，原告不再每月給付5,000元，而係一次以30萬
    元結清。   
四、本院之判斷：
  ㈠按「執行名義成立後，如有消滅或妨礙債權人請求之事由發
    生，債務人得於強制執行程序終結前，向執行法院對債權人
    提起異議之訴。如以裁判為執行名義時，其為異議原因之事
    實發生在前訴訟言詞辯論終結後者，亦得主張之。」、「稱
    和解者，謂當事人約定，互相讓步，以終止爭執或防止爭執
    發生之契約。」、「和解有使當事人所拋棄之權利消滅及使
    當事人取得和解契約所訂明權利之效力。」，強制執行法第
    14條第1項、民法第736條、第737條分別定有明文。而所謂
    消滅債權人請求之事由，係指債權人就執行名義所示之請求
    權，全部或一部消滅而言，例如清償、提存、抵銷、免除、
    混同、債權讓與、債務承擔、更改、消滅時效完成、解除條
    件成就、契約解除或撤銷、另訂和解契約，或其他類此之情
    形。所謂妨礙債權人請求之事由，則指債權人就執行名義所
    示之請求權，暫時不能行使而言，例如債權人同意延期清償
    、債務人行使同時履行抗辯權等是。 
  ㈡本件兩造不爭執原告有與楊淑媛簽立系爭和解書之事實，惟
    被告抗辯楊淑媛並未收受30萬元等語，經查，系爭和解書內
    容載明：「原告自106年12月1日起至被告成年（即滿20歲）
    ，不再支付每月扶養費5,000元，經由法定代理人楊淑媛同
    意一次結清金額30萬元整，往後不再追究扶養費責任。同意
    人：楊淑媛」，而楊淑媛為有正常智識能力之成年人，如其
    未收受30萬元，為何肯簽立系爭和解書並蓋章、按捺指印？
    又楊淑媛早於106年12月19日即簽立系爭和解書且事涉被告
    成長所需之扶養費，為何迄今4年餘，楊淑媛均未要求原告
    依系爭和解書內容履行給付30萬元？是被告上揭辯解，顯與
    常情有違。再參以原告提出之中華郵政股份有限公司客戶歷
    史交易清單所載（為被告之新埤郵局帳戶，帳號：0000000
    ），於106年1月至12月期間，約於每月中旬均會有5,000元
    款項存入，嗣於107年1月起即無5,000元款項存入，此與原
    告陳稱其原給付被告扶養費之方式，係每月依系爭調解筆錄
    所載每月匯款5,000元至被告上揭帳戶，嗣簽立系爭和解書
    後，原告既已清償完畢扶養費，自107年1月起即未再匯款至
    被告帳戶等語相符，是本院綜合參酌上揭事證，認為被告辯
    稱楊淑媛並未收受30萬元等語，並不足採。再者，楊淑媛既
    以其為被告法定代理人之身分與原告簽立和解書，則依據民
    法第736條、第737條規定，被告自應受系爭和解書效力之拘
    束，其不得再依系爭調解筆錄之內容請求原告按月給付扶養
    費5,000元，而僅能依系爭和解書之內容請求原告給付30萬
    元，即被告依據系爭調解筆錄請求原告給付扶養費之權利，
    已因其法定代理人楊淑媛嗣後簽立系爭和解書而消滅，應堪
    認定。
五、綜上所述，被告之法定代理人楊淑媛已與原告簽立系爭和解
    書，且被告辯稱其並未收受30萬元，並不足採，又被告請求
    原告給付扶養費之權利，已因簽立系爭和解書而消滅，其卻
    仍持系爭調解筆錄為執行名義聲請對原告為強制執行，自屬
    無據。從而，原告爰依據強制執行法第14條第1項規定，請
    求撤銷系爭執行事件之強制執行程序，為有理由，應予准許
    。爰判決如主文第1項所示。
六、至於兩造其餘陳述及提出之事證，經審酌與本院上揭判決結
    果並不生影響，爰不另一一論述指駁，併予說明。
七、訴訟費用負擔之依據：民事訴訟法第78條。
中　　華　　民　　國　　111 　年　　4 　　月　　22　　日
                         潮州簡易庭法官   呂憲雄
正本係照原本作成。
如對判決上訴，須於判決送達後二十日內向本院提出上訴狀，其
未表明上訴理由者，應於提出上訴後二十日內向本院補提理由書
狀（均須按他造當事人之人數附繕本）。
如委任律師提起上訴者，應一併繳納上訴審裁判費。
中　　華　　民　　國　　111 　年　　4 　　月　　22　　日
                                 書記官　林鴻仁